【裁判字號】    98,訴,1098
【裁判日期】    980410
【裁判案由】    毒品危害防制條例
【裁判全文】
臺灣臺中地方法院刑事判決              98年度訴字第1098號
公  訴  人  臺灣臺中地方法院檢察署檢察官
被      告  乙○○
上列被告因違反毒品危害防制條例案件，經檢察官提起公訴（98
年度毒偵字第758 號），嗣經本院合議庭裁定由受命法官獨任行
簡式審判程序，本院判決如下：
    主    文
乙○○施用第一級毒品，累犯，處有期徒刑捌月。
    犯罪事實
一、乙○○曾於民國90年間，因施用毒品案件，經本院以90年度
    毒聲字第541號裁定送觀察、勒戒後，認有繼續施用毒品之
    傾向，再以90年度毒聲字第1038號裁定令入戒治處所施以強
    制戒治，期間因成效經評定合格，經本院以90年度毒聲字第
    4384號裁定停止戒治，所餘戒治期間交付保護管束，於90年
    10月9日停止戒治出所，交付保護管束至91年2月28日期滿未
    經撤銷而執行完畢，並由臺灣臺中地方法院檢察署檢察官以
    91年度戒毒偵字第106號為不起訴處分確定。又因施用毒品
    案件，經本院以95年度訴字第3024號分別判處有期徒刑1年
    、4月，應執行有期徒刑1年3月確定，復因竊盜案件，經本
    院以95年度中簡字第3259號判處有期徒刑4月確定，上開3罪
    嗣經裁定各減為有期徒刑6月、2月、2月，應執行有期徒刑8
    月15日確定，並於96年10月9日執行完畢。詎猶不知警惕，
    於上開施用毒品案件，經法院論罪科刑執行完畢獲釋放後之
    5年內，復基於施用第一級毒品之犯意，於97年12月21日上
    午某時，在其位於臺中市○○區○○路314號住處內，以將
    第一級毒品海洛因置於注射針筒內，再以水稀釋混合後，注
    射於身體血管之方式，施用第一級毒品海洛因1次。嗣於97
    年12月22日下午1時31分許，經其同意在警局接受尿液採驗
    ，檢驗結果呈嗎啡陽性反應，始悉上情。
二、案經臺中縣警察局豐原分局報請臺灣臺中地方法院檢察署檢
    察官偵查起訴。
    理    由
一、上開事實，業據被告乙○○於本院審理時坦承不諱，且被告
    為警查獲並經徵得其同意所採集尿液，經送驗結果，呈嗎啡
    陽性反應，有中山醫學大學附設醫院檢驗科藥物檢測中心98
    年1月1實驗編號第0000000號檢驗報告1紙在卷可證，堪認被
    告上開自白確與事實相符，足以採信。按施用第一、二級毒
    品為犯罪行為，毒品危害防制條例第10條定有處罰明文。故
    施用第一、二級毒品者，依前揭規定本應科以刑罰。惟基於
    刑事政策，對合於一定條件之施用者，則依同條例第20條、
    第23條之規定，施以觀察、勒戒及強制戒治之保安處分。又
    毒品危害防制條例於92年7月9日修正公布，自93年1月9日施
    行，其中第20條、第23條將施用毒品之刑事處遇程序，區分
    為「初犯」及「5年內再犯」、「5年後再犯」。依其立法理
    由之說明：「初犯」，經觀察、勒戒或強制戒治後，應為不
    起訴處分或不付審理之裁定；經觀察、勒戒或強制戒治執行
    完畢釋放後，「5 年內再犯」者，因其再犯率甚高，原實施
    之觀察、勒戒及強制戒治既已無法收其實效，爰依法追訴或
    裁定交付審理。至於經觀察、勒戒或強制戒治執行完畢釋放
    後，「5 年後再犯」者，前所實施之觀察、勒戒或強制戒治
    已足以遮斷其施用毒品之毒癮，為期自新及協助其斷除毒癮
    ，仍適用「初犯」規定，先經觀察、勒戒或強制戒治之程序
    。從而依修正後之規定，僅限於「初犯」及「5 年後再犯」
    二種情形，始應先經觀察、勒戒或強制戒治程序。倘被告於
    5年內已再犯，經依法追訴處罰，縱其第3次（或第3 次以上
    ）再度施用毒品之時間，在初犯經觀察、勒戒或強制戒治執
    行完畢釋放5年以後，已不合於「5年後再犯」之規定，且因
    已於「5年內再犯」，顯見其再犯率甚高，原實施觀察、勒
    戒或強制戒治，已無法收其實效，即應依該條例第10條處罰
    。至於第3次（或第3次以上）施用毒品之時間，是否宜有期
    間限制？以多久為適宜？則分屬刑事政策、專門醫學之範圍
    ，非審判機關所能決定，有待循立法途徑解決（最高法院97
    年度第5次刑事庭會議決議）。而查被告曾於90年間，因施
    用毒品案件，經本院以90年度毒聲字第541號裁定送觀察、
    勒戒後，認有繼續施用毒品之傾向，再以90年度毒聲字第
    1038號裁定令入戒治處所施以強制戒治，期間因成效經評定
    合格，經本院以90年度毒聲字第4384號裁定停止戒治，所餘
    戒治期間交付保護管束，於90年10月9日停止戒治出所，交
    付保護管束至91年2月28日期滿未經撤銷而執行完畢，並由
    臺灣臺中地方法院檢察署檢察官以91年度戒毒偵字第106號
    為不起訴處分確定。又因施用毒品案件，經本院以95年度訴
    字第3024號分別判處有期徒刑1年、4月，應執行有期徒刑1
    年3月確定，復因竊盜案件，經本院以95年度中簡字第3259
    號判處有期徒刑4月確定，上開3罪嗣經裁定各減為有期徒刑
    6月、2月、2月，應執行有期徒刑8月15日確定，並於96年10
    月9日執行完畢之事實，有臺灣臺中地方法院檢察署刑案資
    料查註紀錄表、臺灣高等法院被告前案紀錄表各1份附卷足
    憑，其於施用毒品案件經法院論罪科刑執行完畢獲釋放後5
    年內，再犯毒品危害防制條例第10條之罪，事證明確，被告
    犯行，洵堪認定。
二、查海洛因係毒品危害防制條例第2條第2項第1款規定之第一
    級毒品，是被告所為，係犯同條例第10條第1項之施用第一
    級毒品罪。被告持有第一級毒品之低度行為，應為施用之高
    度行為所吸收，不另論罪。被告前因施用毒品案件，經本院
    以95年度訴字第3024號分別判處有期徒刑1年、4月，應執行
    有期徒刑1年3月確定，復因竊盜案件，經本院以95年度中簡
    字第3259號判處有期徒刑4月確定，上開3罪嗣經裁定各減為
    有期徒刑6月、2月、2月，應執行有期徒刑8月15日確定，並
    於96年10月9日執行完畢，已如前述，其於有期徒刑執行完
    畢後5年內，再故意犯本件有期徒刑以上之罪，依刑法第47
    條第1項之規定，構成累犯，並應加重其刑。爰審酌被告前
    有多次施用毒品前科，有上開刑案紀錄表可查，今再為施用
    ，法治觀念之淡薄，然施用毒品究屬戕害自身健康之犯罪，
    被告施用毒品尚未造成他人明顯之危害，且於本院審理中已
    坦承犯行，犯後態度尚稱良好，並兼衡被告犯罪之動機、目
    的、手段、生活狀況及智識程度，暨公訴人請求科以適當之
    刑等一切情狀，量處如主文所示之刑。
據上論斷，應依刑事訴訟法第273條之1第1項、第299條第1項前
段，毒品危害防制條例第10條第1項，刑法第11條前段、第47條
第1項，判決如主文。
本案經檢察官甲○○到庭執行職務。
中    華    民    國    98    年    4     月    10    日
                  刑事第17庭    法  官  林世民
上正本證明與原本無異。
如不服本判決，應於送達後10日內向本院提出上訴狀（須附繕本
），上訴於臺灣高等法院臺中分院。
上訴書如未敘述理由，應於上訴期間屆滿後20日內補提理由書於
本院。
                                書記官  紀俊源
中    華    民    國    98    年    4     月    10    日
附錄論罪科刑法條：
毒品危害防制條例第10條：
施用第一級毒品者，處6月以上5年以下有期徒刑。
施用第二級毒品者，處3年以下有期徒刑。


司法院資訊處製作；財團法人民間司法改革基金會備份。
